【裁判字號】    92,交上易,92
【裁判日期】    920630
【裁判案由】    過失傷害
【裁判全文】
臺灣高等法院高雄分院刑事判決                    九十二年度交上易字第九二號
      自  訴  人  乙○○
      上  訴  人
      即  被  告  甲○○
右上訴人因過失傷害案件，不服臺灣屏東地方法院九十一年度交自字第一號中華民國
九十二年二月二十五日第一審判決，提起上訴，本院判決如左：
      主  文
原判決撤銷。
甲○○因過失傷害人，處有期徒刑肆月，如易科罰金，以佰元折算壹日。
      事  實
一、甲○○於民國九十一年四月一日二十一時起在友人住處飲用啤酒後，明知自己飲
    用酒類過量，而有手腳部顫抖等酒醉症狀，已達影響駕駛能力而不能安全駕駛動
    力交通工具之狀態，竟仍於翌日凌晨一時許，騎乘車牌號碼ＰＦＹ─一三二號機
    車離開友人住處，於當日一時二十分許沿屏東縣屏東市○○路由東向西行駛（其
    所涉公共危險罪，業經原審法院屏東簡易庭於九十一年六月二十七日以九十一年
    度屏交簡字第二一七號判處拘役五十日，於九十一年七月二十二日確定）行經公
    園路上設置有閃黃燈號誌之公園路與忠孝路之交岔路口，本應減速接近，注意安
    全，小心通過，並注意車前狀況，隨時採取必要之安全措施，而依當時為夜間、
    路面乾燥、無障礙物、視距良好等情況，並無不能注意之情事，卻仍貿然前進通
    過該交岔路口，且因其酒後注意力及反應能力降低，竟疏未注意車前狀況並隨時
    採取必要之安全措施，適有乙○○騎乘ＺＧＪ—五０九號機車，沿屏東市○○路
    由南往北行駛，於行經忠孝路上設置有閃紅燈號誌之屏東市○○路與公園路之交
    岔路口，本應減速接近，先停止於交岔路口前，讓幹道車優先通行後認為安全時
    方得續行，卻亦疏未注意暫停讓幹道車先行，致兩車發生碰撞，雙方均人車倒地
    受傷，乙○○經送至高雄市立旗津醫院（委託阮綜合醫院）診斷受有頭部外傷、
    右眼血腫、右眼視網膜震盪、右眼創傷性葡萄炎併前房出血、右眼外傷性虹彩炎
    及複視之傷害（乙○○所涉過失傷害罪嫌經甲○○訴由原審法院另案九十一年度
    交自字第二號判處有期徒刑四月）。嗣經警到場處理後，並對甲○○施以酒精測
    試，測得甲○○吐氣中含酒精濃度達每公升０．六○毫克。又乙○○經治療後，
    迄至九十一年四月十八日因仍有右眼眼眶骨折之傷害，再於該日至高雄醫學大學
    附設中和紀念醫院就診，經手術後仍有雙眼複視及雙影現象。
二、案經被害人乙○○向原審法院提起自訴。
        理  由
一、訊據上訴人即被告甲○○固不否認於九十一年四月一日二十一時起在友人住處飲
    用啤酒，於右開時、地騎乘車牌號碼ＰＦＹ─一三二號機車，沿屏東縣屏東市○
    ○路由東向西行駛，行經公園路上設置有閃黃燈號誌之公園路與忠孝路之交岔路
    口，與自訴人乙○○騎乘之ＺＧＪ—五０九號機車發生撞擊，而自訴人人車倒地
    ，受有頭部外傷、右眼血腫、右眼視網膜震盪、右眼創傷性葡萄炎併前房出血、
    右眼外傷性虹彩炎及複視之傷害，經治療後，迄至九十一年四月十八日因仍有右
    眼眼眶骨折之傷害，再於該日至高雄醫學大學附設中和紀念醫院就診，經手術後
    仍有雙眼複視及雙影現象，且事故後經警施以酒精濃度測試為每公升０．六０毫
    克之事實不諱，然辯稱：我意識仍清醒，且係自訴人支線車未讓幹道車先行，而
    撞及我人車側面，自訴人亦有過失等語。
二、經查：
（一）被告於右開時地騎乘ＰＦＹ─一三二號機車與自訴人騎乘之ＺＧＪ—五０九號
      機車發生撞擊，而自訴人人車倒地，因而受有頭部外傷、右眼血腫、右眼視網
      膜震盪、右眼創傷性葡萄炎併前房出血、右眼外傷性虹彩炎及複視之傷害，經
      治療後，迄至九十一年四月十八日因仍有右眼眼眶骨折之傷害，再於該日至高
      雄醫學大學附設中和紀念醫院就診，經手術後仍有雙眼複視及雙影現象等傷害
      ，為被告所不否認，且有道路交通事故調查報告表、事故現場及車損等採證相
      片二十六幀（見原審法院屏東簡易庭九十一年度屏交簡字第二一七號刑事卷內
      警卷）、診斷證明書五份、病歷一份、高雄醫學大學附設中和紀念醫院九十年
      九月五日（九一）高醫附秘字第二四四０號函一份附卷可資佐證，堪認屬實。
（二）按汽車駕駛人飲用酒類或其他類似物後其吐氣所含酒精濃度超過每公升０‧二
      五毫克或血液中酒精濃度超過百分之０‧０五以上者，不得駕車，道路交通安
      全規則第一百十四條第二款定有明文。而屏東縣警察局屏東分局九十一年四月
      二日凌晨一時二十九分許，接獲屏東縣警察局勤務中心通報本件事故，隨即前
      往處理，並對被告實施酒精濃度測試，被告吐氣酒精濃度為每公升０．六０毫
      克，惟因當時被告受傷，無法施以直線、平衡測試，但觀察其臉色通紅且有濃
      烈酒味，且訊問其事故經過時，對於事故經過交代不清等情，有屏東縣勤務指
      揮中心受理各類事件紀錄表、酒精濃度測試單、屏東縣警局警員調查報告各一
      份在卷可稽（見上開警卷）。參酌飲酒後吐氣酒精濃度達於每公升０．五０毫
      克時，即有說話含糊、腳步不穩之症狀，又如達每公升０‧五五毫克，則平衡
      感與障礙度升高，若酒精濃度達於每公升０．五０至０‧七五毫克間，其肇事
      率為一般未飲酒者之十至二五倍，此有酒精濃度肇事率（行為關係）對照表及
      中央警察大學交通學系暨交通管理研究所教授蔡志中之研究報告附於原審卷可
      稽，而核諸被告吐氣酒精測試結果已達每公升０．六六毫克，顯然超出前開每
      公升０．五五毫克之標準，且對於事故經過無法陳述，呈現意識不清之現象，
      更因而肇事使人受傷，是被告所辯當時意識尚清醒等語，不足採信。足認被告
      於飲用酒類後吐氣所含酒精濃度超過每公升０‧二五毫克，而仍駕車，且顯有
      飲酒後已達不能駕駛動力交通工具之情形。原審法院屏東簡易庭九十一年度屏
      交簡字第二一七號判決亦同此認定。故被告於飲用酒類後其吐氣所含酒精濃度
      超過每公升○‧二五毫，已達影響駕駛能力而不能安全駕駛動力交通工具之狀
      態，卻猶駕車，至堪認定。
（三）次按汽車行駛時，駕駛人應注意車前狀況：又按汽車行駛至交岔路口，應遵守
      燈光號誌或交通警察之指示，遇有交通警察指揮與燈光號誌並用時，以交通警
      察之指揮為準，道路交通安全規則第九十四條第三項、第一百零二條第一款分
      別定有明文。另按特種閃光號誌各燈號顯示之意義如左：一閃光黃燈表示「警
      告」，車輛應減速接近，注意安全，小心通過；二閃光紅燈表示「停車再開」
      ，車輛應減速接近，先停止於交岔路口前，讓幹道車優先通行後認為安全時，
      方得續行，道路交通標誌標線號誌設置規則第二百十一條第一項亦有明文。觀
      諸本件事故現場照片（見上開警卷），本件事故當時為夜間，該處為屏東縣屏
      東市○○路與忠孝路交岔口，公園路口並設置閃光黃燈號誌，且路面平坦、乾
      燥、無障礙物、視距良好，此有道路交通事故調查報告表一份附卷可稽（見上
      開警卷），本件被告於九十一年四月二日凌晨一時二十分許，行經屏東市○○
      路上設置有閃黃燈號誌之公園路與忠孝路之交岔路口時，適有自訴人亦行經忠
      孝路上設置有閃紅燈號誌之忠孝路與公園路交岔路口，此為被告及自訴人所不
      否認，足認被告、自訴人於當時分別行經設置有閃光黃燈、閃光紅燈之之交岔
      路口，故其等應分別依該燈光號誌行駛甚明。再由本件事故照片及道路交通事
      故調查報告表之事故現場圖所示，被告及自訴人機車刮地痕起點近交岔路口中
      央，兩車均無煞車痕，顯示被告與自訴人騎乘機車發生撞擊處已在該交岔路口
      ，被告行駛至該交岔路口應遵行閃光黃燈指示，自應減速接近、注意安全、小
      心通過，且依當時之情形，並無不能注意之情事，其竟仍貿然駛入該交岔路口
      ，且疏未注意亦往該交岔路口駛進之自訴人，而未採取必要之煞車措施，致與
      自訴人發生撞擊，其疏於注意應已明確。故被告其駕駛車輛行經閃黃燈號誌之
      交岔路口，其違反前開規定疏未注意減速接近，應可認定。至於自訴人行駛至
      該交岔路口應遵行閃紅燈指示，本應減速接近，先停止於該交岔路口前，讓幹
      道車優先通行後認為安全時，方得續行，惟其竟未先暫停於該交岔路口，讓被
      告所行駛之幹道車優先通行後，方始續行，而貿然自支線道之忠孝路駛入該交
      岔路口，致兩車發生撞擊，自訴人同有過失亦明。本件車禍事故經原審送請台
      灣省高屏澎區車輛行車事故鑑定委員會鑑定結果，亦同此認定，此有該會九十
      二年一月十七日高屏澎鑑字第九二００三三號函及所附鑑定意見書各一份在原
      審卷第五十二頁至第五十四頁可參。
（四）被告於本件肇事案發後當日經警測得其吐氣所含酒精濃度為每公升０．六０毫
      克，已超過每公升０‧二五毫克甚多，已達不能安全駕駛動力交通工具之狀態
      ，其卻仍駕車等情，已詳如前所述，被告違反上開規定而與自訴人發生車禍，
      導致自訴人人車倒地，受有前開傷害，經治療後，迄至九十一年四月十八日因
      仍有右眼眼眶骨折之傷害，再於該日至高雄醫學大學附設中和紀念醫院就診，
      經手術後仍有雙眼複視及雙影現象等傷害，被告有過失刑責，至為明確，且自
      訴人所受傷害與被告之過失行為間具有相當之因果關係，堪予認定，且自訴人
      亦與有過失，然被告之過失行為既為造成自訴人受傷之原因，則其不得因此解
      免其刑責。綜上所述，本件事證明確，被告過失傷害犯行，堪以認定。
三、按稱重傷者，謂毀敗一目或二目之視能、其他於身體或健康，有重大不治或難治
    之傷害，刑法第十條第四項第一款、第六款分別定有明文。又刑法第十條第一款
    規定所指之「毀敗」，係指其機能全部喪失效用者而言（最高法院二二年上字第
    一四二號判例意旨可資參酌）；而同條項第六款係指除去同項第一款至第五款之
    傷害而於身體或健康有重大不治或難治之傷害者而言，如毀敗一目或二目之視能
    ，按照該項第一款之規定，固屬重傷，假使所傷之目，僅祇視能減衰，並未完全
    毀敗，縱令此種減衰具有不治或難治之情形，仍與第六款所定之內容並不相當，
    即祇應成立普通傷害，不能遽依重傷論科（最高法院二五年上字第四六八０號判
    例意旨可資參照）。本件自訴人於事故受傷後，迄至九十一年四月十八日因仍有
    右眼眼眶骨折之傷害，再於該日至高雄醫學大學附設中和紀念醫院就診，經手術
    後仍有雙眼複視及雙影現象等傷害，此有高雄醫學大學附設中和紀念醫院九十年
    九月五日（九一）高醫附秘字第二四四０號函一份附於原審卷第二十一頁可憑，
    且自訴人於原審時亦自承：「有複視現象，看東西有雙影，可以看到人、物。」
    等語（見原審卷第五十頁），是自訴人之視力並未達於機能全部喪失效用之程度
    ，與刑法第十條第四項第一款、第六款規定之情形尚屬有間。核被告所為，係犯
    刑法第二百八十四條第一項前段之過失傷害罪。自訴意旨以自訴人經此事故受傷
    ，迄仍有複視及雙影等現象，有無法完全恢復之不治重傷害，認被告所犯係刑法
    第二百八十四條第一項後段之過失重傷害罪，尚有未洽。被告酒醉駕車因而致人
    受傷，依道路交通管理處罰條例第八十六條第一項規定，就所犯過失傷害罪部分
    ，加重其刑。
四、原審以被告罪證明確，因予論罪科刑，固非無見；惟按刑事訴訟法第三百條有關
    變更起訴法條之規定，僅限於變更檢察官之起訴法條，至於自訴人提起所主張適
    用之法條並不適用該規定，此觀之該法條之規定甚明，因此原審變更自訴人所主
    張之法條，尚有未洽；且本件車禍事故自訴人亦與有過失，而刑法第二百八十四
    條第一項前段之罪，係六月以下有期徒刑、拘役或五百元以下罰金，原審竟判處
    被告有期徒刑六月，亦嫌過重。被告上訴意旨，以量刑過重為由，指摘原判決不
    當，為有理由，且原判決又有上開可議之處，自屬無可維持，應由本院將原判決
    予以撤銷改判。爰審酌被告過失程度、自訴人之傷勢、吐氣酒精濃度高達每公升
    ０‧六０毫克，且被告尚未賠償被害人損失，自訴人亦與有過失等一切情狀，量
    處有期徒刑四月，並諭知如易科罰金之折算標準，以資懲儆。
五、自訴人經合法傳喚，無正當理由不到庭，爰不待其陳述逕行判決。
據上論斷，應依刑事訴訟法第三百六十九條第一項前段、第三百六十四條、第三百四
十三條、第三百三十一條第一項、第二百九十九條第一項前段，道路交通管理處罰條
例第八十六條第一項，刑法第二百八十四條第一項前段、第四十一條第一項前段，罰
金罰鍰提高標準條例第一條前段、第二條，判決如主文。
中    華    民    國      九十二      年      六      月     三十   日
                              臺灣高等法院高雄分院刑事第二庭
                                  審判長法官  林正雄
                                        法官  張意聰
                                        法官  黃壽燕
右正本證明與原本無異。
不得上訴。
                                  法院書記官  黃富美
中    華    民    國      九十二      年      六      月    三十    日
附錄本判決論罪科刑法條：
刑法第二百八十四條第一項
  因過失傷害人者，處六月以下有期徒刑、拘役或五百元以下罰金，致重傷者，處一
  年以下有期徒刑、拘役或五百元以下罰金。


司法院資訊處製作；財團法人民間司法改革基金會備份。
